【裁判字號】    90,易,1522
【裁判日期】    901030
【裁判案由】    竊盜
【裁判全文】
臺灣高雄地方法院刑事判決                          九十年度易字第一五二二號
    公  訴  人  臺灣高雄地方法院檢察署檢察官
    被      告  甲○○
右列被告因竊盜案件，經檢察官提起公訴（九十年度偵緝字第二八三號），本院判決
如左：
    主  文
甲○○攜帶兇器竊盜，累犯，處有期徒刑壹年貳月。
扣案之固定式老虎鉗壹支及起子貳支（一字型壹支、十字型壹支）均沒收。
    事  實
一、甲○○前於民國八十一年間因違反麻醉藥品管理條例、竊盜及槍砲彈藥刀械管制
    條例等案件，經定其應執行刑為三年十月，於八十五年十一月十二日因假釋期滿
    執行完畢；復於八十五年七月二十三日因過失致死罪，經臺灣高等法院高雄分院
    以八十五年度交上易字第二八五號刑事判決判處有期徒刑六月確定，於八十五年
    九月二十六日易科罰金執行完畢；再於八十八年七月八日因妨害自由案件，經本
    院判處有期徒刑三月確定，於八十九年五月三日執行完畢。復意圖為自己不法之
    所有，於八十九年十月二十二日上午十一時三十分許（起訴書誤載為十一時許）
    ，騎乘機車至丁○○位於高雄市苓雅區○○○路二十二號「宏茂二手貨買賣」店
    ，自稱姓薛，詢問丁○○有無估價並收購電視、電冰箱，因店內負責估價之員工
    乙○○（另經臺灣高雄地方法院檢察署檢察官於八十九年十一月二十八日以八十
    九年度偵字第二三八一五號不起訴處分確定）外出工作，無法立即隨同甲○○前
    往估價，甲○○乃留下聯絡電話號碼後，即先行離去。嗣丁○○將此事告知乙○○，由不知情之乙○○以前開電話號碼與甲○○聯絡並約定於同日中午十二時五
    十分許，在高雄市新興區○○○路三四一號見面，乙○○乃駕駛車牌號碼Ｆ五－
    ○四七八號自用小貨車前往約定地點，而甲○○則攜帶一只皮包【內有為其所有
    客觀上具有危險性，可為兇器之固定式老虎鉗一支及起子二支與本人護照一本、
    （內附有退伍令一張、健保卡一張）、手電筒一個】，由甲○○持鑰匙打開前開
    處所大門侵入其內（侵入住宅部分未據告訴），向乙○○佯稱置於該處之電視及
    電冰箱各二台等物品為其老板所有，要求估價並欲出售，惟經乙○○勘估結果，
    認前開物品因均已不堪使用無法估價，甲○○繼佯稱要求乙○○搬回予以修理，
    並獲乙○○應允，嗣遂在甲○○之指示下，共同搬運電視、電冰箱至乙○○所駕
    駛上開自用小貨車上，準備運走時（上開竊得之物品，均已置於乙○○實力支配
    之下而屬既遂），適該處所之屋主丙○○返家而發現，乃質問乙○○、甲○○所
    為何事，甲○○乃諉稱係綽號阿文之某自助餐老板要其前往搬運，可電召綽號阿
    文前來證明云云後，即趁隙逃逸，嗣經警據報前往當場逮捕乙○○，並因乙○○
    所駕駛前開自用小貨車停放在現場並未發動，故甲○○所竊取之上開電視、電冰
    箱未及取走，警方並扣得甲○○遺留於現場之前開皮包，繼以皮包內護照所貼之
    相片及姓名循線查悉上情。
二、案經高雄市政府警察局新興分局以乙○○涉嫌竊盜報請臺灣高雄地方法院檢察官
    偵查，經查明後乃自動檢舉偵查起訴。甲○○逃匿後，經本院於九十年七月十六
    日通緝，迄於九十年九月七日為警緝獲到案。
    理  由
一、訊據被告甲○○矢口否認竊盜犯行，辯稱：伊並未至丁○○所經營之二手貨買賣
    店要求估價，該日係友人李敦弘向其借用機車（嗣改稱李敦弘告知伊該機車又轉
    借予他人），為警所查扣伊所有之皮包內僅有護照、退伍令，並無老虎鉗子、起
    子及手電筒等物品云云。惟查：
  (一)被告確於八十九年十月二十二日上午十一時三十分許，至證人丁○○所開設之二
    手貨買賣店，要求證人丁○○差人估價，並留下0000000000號行動電
    話號碼以為聯絡所用即離去，嗣證人丁○○電告證人乙○○，證人乙○○乃以被
    告所留之行動電話號碼與被告聯絡，並於同日十二時五十分許，至高雄市新興區
    ○○○路三四一號被害人丙○○住處，搬運被害人所有電視、電冰箱等物品，於
    搬運過程恰逢被害人返家，被告趁機騎乘機車逃逸，惟現場留有其所有皮包一只
    ，其內除被告本人護照、退伍令及健保卡外，尚包括固定式老虎鉗一支、起子二
    支及手電筒一個等情，業據證人乙○○、丁○○迭於警、偵訊及本院審理中到庭
    證述：「事情經過是今天上午十一點多我人在高雄市○○路工作，我老闆娘打電
    話給我告訴我說，有一位客人要求去幫他估價電視及冰箱，並留該客人之行動電
    話0000000000號要我與該客人聯繫，我隨即與那客人聯絡，該客人告
    訴我地址並約定吃完中餐後過去他那裡看貨，約十二時二十分，那客人打我的行
    動電話叫我過去，他即在門口等我，我見他拿鑰匙開電動捲門進入屋內（民生一
    路三四一號），一樓地板放有二台電視機、二樓地板放二台電冰箱，均很老舊且
    損壞不能使用，他問我估價多少錢？我告訴他這東西已不堪使用，若不用可叫環
    保局派車載走，若要用我願幫他維修，但需載回我店內檢查看維修費需多少錢，
    他再決定是否要再修理，於是他叫我幫他將二樓冰箱搬至一樓，然後我將貨車開
    至門前，剛要將冰箱搬至車上，該被害人丙○○剛好回來，問說你們怎麼來搬東
    西，那位叫甲○○回答是大頭文叫他來搬的，之後我們繼續將冰箱及電視機搬上
    車，那丙○○進屋後又出來說你們偷我的東西並報警，甲○○就趁機逃離‧‧‧
    」、「（你何以知道該逃跑之竊賊叫甲○○？）事後被害人丙○○在其屋內發現
    逃跑之竊賊遺留皮包一個，內有護照、退伍令、竊盜工具老虎鉗子等物去新興區
    ○○○路三四一號載物品？沒有，我是叫他（指乙○○）去看東西，因我從事二
    手貨買賣生意，八十九年十月二十二日上午十一點三十分左右，有一位男子自稱
    姓薛親自騎機車到我店裡，問我有無要估電視、冰箱，我回說師父不在，先留下
    電話、地址，等師父回來再與他聯絡，那時被告（指乙○○）剛好在光華路與民
    生路附近送貨，我就打行動電話通知被告，叫他與薛先生聯絡，陪薛先生去看看
    ‧‧‧」、「（薛先生是護照上之甲○○？）是」、「（是否看過本案的被告，
    提示九十年九月八日被告所攝的照片並告以要旨）？看過。就是那天來找我們的
    客人，他的眉毛很濃，而且當天他騎了一台沒有大燈的機車，他來時跟我講說他
    姓薛。而且我的職業關係，所以對於客人記憶很深」、「（扣案的起子、老虎鉗
    是何人的？）我不知道，是在被告所遺留在現場的。」等語綦詳（參警卷第一頁
    至第二頁、第四頁至第五頁，臺灣高雄地方法院檢察署八十九年度偵字第二三八
    一五號偵查卷第十八頁至第十九頁、九十年度偵緝字第二八三號偵查卷第四十八
    頁，本院九十年九月二十五日審判筆錄）。且查被告確係與證人乙○○搬運被害
    人所有電視、冰箱等物之人，亦據被害人於警訊中指認被告遺留於現場之護照其
    上之照片無訛（參警卷第三頁反面）。復有贓物領據一紙及現場照片七幀在警卷
    可稽（參警卷第九頁至第十三頁），並扣得被告所有之皮包一只【內有護照一本
    （護照內並夾有退伍令及健保卡各一張）、固定式老虎鉗一支、起子二支（一支
    為一字型、另一支為十字型）及手電筒一支】可資佐證。
  (二)被告雖辯以該日係友人李敦弘向其借用機車，嗣改稱李敦弘告知伊該機車又轉借
    予他人云云，然被告先於偵訊及本院審理中先陳稱前開機車係借與證人李敦弘使
    用云云（參臺灣高雄地方法院檢察署九十年度偵緝字第二八三號偵查卷第三十三
    頁至第三十四頁，本院九十年十月十六日審判筆錄），惟亦自承證人與其相差約
    達十四餘歲（被告為三十四歲，而李敦弘年僅二十歲），二人於外觀顯無誤認之
    虞等語，是此證人丁○○、乙○○及被害人當無誤認之可能。矧查，證人李敦弘
    未於該日向被告借用機車，亦未以薛先生名義至證人丁○○所經營之二手貨商店
    ，要求估價等情，亦據證人李敦弘於偵查中證述明確，且被告因遭被害人發現其
    竊盜犯行，未及騎乘機車離去將該機車遺留於現場，嗣要求證人代為出面騎回，
    而遭警逮獲一情，亦據該證人證述在卷（參臺灣高雄地方法院檢察署九十年度偵
    緝字第二八三號偵查卷第五十六頁）。至於被告嗣於本院翻異前供改稱該機車係
    借與李敦弘之某一姓名、年籍均不詳之友人，與前開辯解顯有齟齬，足認被告係
    前開辯解，顯係卸責之詞，殊無足採，本件事證明確，被告竊盜犯行堪以認定。
二、按攜帶凶器而為竊盜，刑法第三百二十一條第一項第三款定有較之普通竊盜罪為
    重之處罰規定，是為加重竊盜罪；又按實務上所謂兇器，乃指行為人攜帶之而有
    行兇之可能，客觀上具有危險性，至其主觀上有無持以行兇或反抗之意思，尚非
    所問（最高法院七十四年三月十九日第三次刑事庭會議決議參照）。查被告行竊
    所用之固定式老虎鉗、起子為鐵製物品，結構堅實，客觀上足以對於人之身體、
    生命構成威脅，自屬於凶器之一種，被告持以行竊，核其所為，係犯刑法第三百
    二十一條第一項第三款之加重竊盜罪。其利用不知情之人乙○○為之，為間接正
    犯。又查被告前於八十一年間因違反麻醉藥品管理條例、竊盜及槍砲彈藥刀械管
    制條例等案件，經定其應執行刑為三年十月，於八十五年十一月十二日因假釋期
    滿執行完畢；復於八十五年七月二十三日因過失致死罪，經臺灣高等法院高雄分
    院以八十五年度交上易字第二八五號刑事判決判處有期徒刑六月確定，於八十五
    年九月二十六日易科罰金執行完畢；再於八十八年七月八日因妨害自由案件，經
    本院判處有期徒刑三月確定，於八十九年五月三日執行完畢，有臺灣高等法院被
    告全國前案紀錄表及臺灣高雄地方法院檢察署刑案資料查註紀錄表各一份在卷可
    稽，其於五年內再犯本件有期徒刑以上之罪，為累犯，應依刑法第四十七條之規
    定，加重其刑。本院審酌被告年輕力壯，竟思不勞而獲，攜帶兇器侵入他人住宅
    行竊，危害他人住居安寧及財產權甚鉅，且犯後否認犯行等一切情狀，量處如主
    文所示之刑。又扣案固定式老虎鉗一支及起子二支（分為一字型、十字型），為
    被告所有供犯罪所用之物，業據證人乙○○證述明確（參本院九十年九月二十五
    日審判筆錄），應依刑法第三十八條第一項第二款規定宣告沒收。至於扣案之被
    告所有之護照一本（內有退伍令及健保卡各一張）及手電筒一支，因與本案竊盜
    犯行無涉，自不得宣告沒收，併此敘明。
三、據上論斷，應依刑事訴訟法第二百九十九條第一項前段，刑法第三百二十一條第
    一項第三款、第四十七條、第三十八條第一項第二款，判決如主文。
本案經檢察官郭昭吟到庭執行職務。
中      華      民      國    九十      年      十      月     三十     日
                                  臺灣高雄地方法院刑事第四庭
                                      法    官  張 維 君
右正本證明與原本無異。
如不服本判決，應於判決送達後十日內，向本院提出上訴狀。
                                      書 記 官  趙 美 玲
中    華    民    國      九十      年      十      月       三十      日
附錄：本判決論罪科刑法條：
刑法第三百二十一條第一項第三款
犯竊盜罪而有左列情形之一者，處六月以上五年以下有期徒刑：
三、攜帶兇器而犯之者。


司法院資訊處製作；財團法人民間司法改革基金會備份。
